臺灣高等法院民事判決　　　　　　　　　 94年度家上字第6號
上　訴　人　甲○○
訴訟代理人　陳貴德律師
複　代理人　陳怡文律師
被　上訴人　乙○○
兼 右 一人
法定代理人　丙○○○即(陳氏秋善)
被　上訴人　丁○○
上列當事人間請求確認親子關係不存在事件，上訴人對於中華民
國93年11月25日臺灣板橋地方法院93年度親字第189號判決提起
上訴，經本院於94年9月21日言詞辯論終結，判決如下：
    主  文
原判決廢棄。
確認被上訴人乙○○非被上訴人丁○○、丙○○○（即陳氏秋善
）之婚生女。
第一、二審訴訟費用由被上訴人負擔。
    事  實
甲、上訴人方面：
壹、聲明：
（一）原判決廢棄。
（二）確認被上訴人乙○○非被上訴人丙○○○、丁○○之婚生
      女。
貳、陳述：除與原判決記載相同部分，茲予引用外，並補稱略以
    ：
（一）民法第1063條第1項婚生推定制度，旨在確保子女地位安
      定、成長安全，以避免使無辜子女負擔因非婚生子致生社
      會及法律上不利益，是法律上親子關係未必與血緣、生物
      學上之親子關係一致，故於親子關係訴訟事件，皆以保護
      子女之利益為最高指導原則。本件被上訴人乙○○依法律
      規定推定其母被上訴人丙○○○（原名陳氏秋善，下稱丙
      ○○○）與當時配偶即被上訴人丁○○之婚生女，惟被上
      訴人乙○○出生後即與伊、被上訴人丙○○○同住及撫育
      ，因被上訴人乙○○受婚生推定，致無法為戶籍之登記，
      且被上訴人丁○○亦已另組家庭，故伊與被上訴人乙○○
      間親子關係存否之血緣關係，重要性遠大於法律推定之婚
      生承認制度，則從保護被上訴人乙○○之利益出發，伊於
      提出確切證據證明自己與被上訴人乙○○有生物學上血緣
      關係，即足以推翻法律推定之婚生子女身分，並得確認伊
      與被上訴人乙○○間親子關係存在。故法院應審酌婚姻安
      定、家庭和諧、血統和諧、人倫關係，並子女及親生父之
      最佳利益之實體判斷形成心證，尚不得逕以顯無理由判決
      駁回。
（二）依上訴人與被上訴人乙○○之DNA血緣鑑定，伊為其父之
      機率為99.999979%，有柯滄銘婦產科出具之診斷證明書及
      血緣鑑定報告書為憑。
參、證據：除援用原審提出立證方法外，補提柯滄銘婦產科出具
    之診斷證明書及血緣鑑定報告書。
乙、被上訴人乙○○、丙○○○方面：
    經通知未於言詞辯論期日到庭，惟於以前到庭所為之陳述如
    下
壹、聲明：請求確認被上訴人乙○○非被上訴人丁○○之婚生女
    。
貳、陳述：除與原判決記載相同部分，茲予引用外，補稱略以：
    被上訴人丙○○○於90年3月19日嫁至台灣，因夫妻感情不
    睦，91年8月22日返回越南，被上訴人乙○○是丙○○○在
    越南時與上訴人甲○○所生，惟乙○○出生時丙○○○尚未
    與丁○○離婚（於92年12月8日辦理離婚），至93年6月28
    日丙○○○與上訴人在越南結婚，因被上訴人乙○○生父甲
    ○○為台灣人，越南不允許辦理出生登記，前來台灣後，復
    因懷孕期間與丁○○有婚姻關係，無法提出單身證明，亦無
    法辦理乙○○之出生證明。
丙、被上訴人丁○○方面：
    經通知未於準備程序及言詞辯論期日到庭，亦未具狀為任何
    聲明及陳述。
    理  由
一、按法律關係基礎事實之存否不明，以原告不能提起他訴訟為
    限，亦得提起確認之訴，為新修正民事訴訟法第247條第1、
    2項所明定。本件上訴人提起確認親子關係不存在之訴，此
    血緣、身份關係之存否乃親子關係之重要基礎事實，上訴人
    主觀認定被上訴人乙○○為伊與被上訴人丙○○○所生之女
    ，惟乙○○依法律規定推定為丙○○○與被上訴人丁○○之
    女，致乙○○之身分不明確，上訴人私法上之親權地位受到
    不安之危險，有即受確認判決之利益，且否認子女之訴，依
    法限於父、母或繼承權受侵害之人始得提起，上訴人又不能
    提起其他訴訟以資救濟，是上訴人提起本件確認親子關係不
    存在之訴，依上開規定，並無不合。另被上訴人丁○○、丙
    ○○○、乙○○經合法通知未於言詞辯論期日到場，核無民
    事訴訟法第386條各款所列事由，爰依上訴人之聲請，准由
    其一造辯論而為判決。
二、上訴人起訴主張：被上訴人丙○○○為越南人，於90年3月
    19日與被上訴人丁○○結婚，後因個性不合，92年12月8日
    協議離婚，並辦妥離婚登記。惟伊於92年3月間於不知被上
    訴人丙○○○前婚姻未消滅之情況下，在越南與丙○○○發
    生性關係，並於92年9月12日產生下一女即乙○○，兩人並
    已於93年6月28日結婚，爰請求確認被上訴人乙○○非丙○
    ○○及丁○○之婚生女等情。
三、查被上訴人乙○○於92年9月12日出生，依法係其生母丙○
    ○○與被上訴人丁○○之婚姻關係存續中所生，惟被上訴人
    丙○○○於91年8月22日返回越南即未與丁○○同居，並在
    返回越南後與上訴人相識，進而同居，並於92年9 月12日生
    下乙○○，嗣後始於92年12月8日與丁○○辦理離婚，並於
    93年6月28日在越南與上訴人甲○○結婚之事實，有丁○○
    戶籍謄本二份、越南報生紙、結婚証書、甲○○戶籍謄本在
    卷可按，而乙○○與甲○○二人經柯滄銘婦產科作DNA血緣
    鑑定結果，上訴人甲○○為生父之機率為99.999979%，亦有
    柯滄銘婦產科診斷證明書及血緣鑑定報告書在卷可憑（見本
    院卷第33、34頁），堪認上訴人甲○○係被上訴人乙○○之
    生父至明，從而上訴人訴請確認乙○○非丁○○、丙○○○
    之婚生女，即屬有據。
四、雖最高法院23年上字第3473、75年台上字第2071號判例意旨
    認「按妻之受胎係在婚姻關係存續中者，依民法第一千零六
    十三條第一項規定，應推定其所生之子女為婚生子女，受此
    推定之子女，惟在夫妻一方能証明妻非自夫受胎或夫能証明
    受胎期間內未與妻同居者，得依同法條第二項之規定，於知
    悉子女出生之日起一年內以訴否認之，如夫妻均已逾該項所
    定之法定期間而未提起否認之訴，或雖提起而未受有勝訴之
    確定判決以前，該子女在法律上不能不認為夫之婚生子女，
    無論何人皆不得為反對之主張」，惟民法第1063條第1項之
    婚生推定制度，旨在確保子女地位安定、成長安全，以免無
    辜子女負擔因非婚生子女而受到社會及法律上之不利益，因
    此法律上之親子關係未必與血緣、生物學上之親子關係一致
    ，本件依據上訴人所陳述之事實及血緣鑑定結果，已可明確
    認定乙○○是甲○○與丙○○○所生之女，而且乙○○自出
    生後即與上訴人甲○○、丙○○○共同生活至今，由甲○○
    撫育，反觀被上訴人丁○○自丙○○○返回越南後，即未與
    丙○○○同居，並已另行再婚，從未與乙○○同住，亦未對
    乙○○為任何撫育行為，即在本院審理期間多次傳訊丁○○
    均不到庭，亦未提出任何書狀作陳述，顯見其對於依法律推
    定為其婚生女之乙○○根本未加重視，則基於子女乙○○及
    親生父親之最佳利益、人倫關係、以及丁○○、丙○○○二
    人離婚後各自重組家庭之和諧考量，並參諸大法官第587 號
    解釋意旨認前開判例意旨未顧及子女人格權之保障，有關機
    關應適時就得提起否認生父之訴之主體、起訴除斥期間之長
    短及其起算日等相關規定檢討改進，以符憲法意旨等情，本
    院認在本件訴訟上訴人甲○○所主張之血緣關係遠比法律推
    定之婚生子女承認制度更符合保護法律保護子女利益及發現
    真實之旨，故上開判例不予援用。
五、綜上所述，上訴人甲○○主張被上訴人乙○○非被上訴人丁
    ○○、丙○○○之婚生，核屬有據，應予准許，原審所為上
    訴人敗訴之判決，尚有未洽，上訴論旨指摘原判決不當，求
    予廢棄改判，為有理由，爰由本院廢棄改判如主文第二項所
    示。
據上論結，本件上訴為有理由，依民事訴訟法第463條、第385條
第1項前段、第450條，第78條、第85條第1項前段，判決如主文
。
中　　華　　民　　國　　94　　年　　9 　　月　　28　　日
　　　　　　　　　民事第十五庭  審判長法　官  許正順
                                      法  官  郭松濤
　　　　　　　　　　　　　　　　      法  官  張  蘭
正本係照原本作成。
如不服本判決，應於收受送達後二十日內向本院提出上訴書狀，
其未表明上訴理由者，應於提出上訴後二十日內向本院補提理由
書狀（均須按他造當事人之人數附繕本）上訴時應提出委任律師
或具有律師資格之人之委任狀；委任有律師資格者，另應附具律
師資格證書及釋明委任人與受任人有民事訴訟法第四百六十六條
之一第一項但書或第二項（詳附註）所定關係之釋明文書影本。
中　　華　　民　　國　　94　　年　　9 　　月　　29　　日
                                      書記官  應瑞霞
附註：
民事訴訟法第四百六十六條之一（第一項、第二項）：
對於第二審判決上訴，上訴人應委任律師為訴訟代理人。但上訴
人或其他法定代理人具有律師資格者，不在此限。
上訴人之配偶、三親等內之血親、二親等內之姻親，或上訴人為
法人、中央或地方機關時，其所屬專任人員具有律師資格並經法
院認為適當者，亦得為第三審訴訟代理人。
